臺灣板橋地方法院刑事判決　　　　　　　　　　　　　九十年度訴字第一七七號
　　公　訴　人　臺灣板橋地方法院檢察署檢察官
　　被　　　告　庚○○
　　　　　　　　癸○○
　　　　　　　　己○○
　　右　一　人
　　選任辯護人　蔡榮德 律師
右列被告因違反廢棄物清理法案件，經檢察官提起公訴（八十九年度偵字第一○七一
六號），本院判決如左：
    主  文
庚○○、癸○○、己○○均無罪。
    理  由
一、公訴意旨略以：緣被告庚○○於民國八十九年五月中旬，至臺北縣蘆洲市○○路
    光華重劃區應徵工作不遂，見該處空地廣闊，竟意圖為自己不法之利益，與被告
    癸○○基於共同犯意聯絡，未經主管機關許可及該處工地負責人壬○○之同意，
    於八十九年五月三十日晚間二十時許，以電話聯絡被告己○○（於八十五年間，
    因妨害自由案件，經臺灣高等法院判處有期徒刑三月確定，於八十五年十二月二
    十三日執行完畢），由被告己○○駕駛之ＮＭ－六三三（公訴人誤載為ＭＭ－六
    三三）號曳引車拖載Ｐ五－四九號拖車，自桃園縣中壢市載運廢土至上開重劃區
    內傾倒，被告庚○○則以每車次新臺幣（下同）之代價，向被告己○○收取費用
    。被告癸○○則駕駛挖土機將傾倒之廢土剷平，由被告庚○○以請吃宵夜方式抵
    償工資。嗣於同日二十二時三十分許，被告己○○果然載運一車廢土至該重劃區
    內傾倒，經工地負責人壬○○發覺工地遭人傾倒廢土，報警處理，為警循線於翌
    日（三十一日）凌晨一時三十分許，在重劃區內查獲被告庚○○、己○○及癸○○，並扣得被告庚○○收取傾倒廢土所得現金三千元及被告己○○駕駛之ＮＭ－
    六三三號曳引車及Ｐ五－四九號拖車。因認被告庚○○、己○○、癸○○等人均
    涉犯（修正前）廢棄物清理法第二十二條第二項第四款罪嫌；被告庚○○、癸○○另涉犯同法第二十二條第二項第三款罪嫌云云。
二、按犯罪事實應依證據認定之，無證據不得推定其犯罪事實；又不能證明被告犯罪
    者，應諭知無罪之判決；刑事訴訟法第一百五十四條、第三百零一條第一項分別
    定有明文。又犯罪事實之認定，應憑真實之證據，倘證據是否真實尚欠明確，自
    難以擬制推測之方法，為其判斷之基礎；而認定犯罪事實之證據係指足以認定被
    告確有犯罪行為之積極證據而言，該項證據自須適合於被告犯罪事實之認定，始
    得採為斷罪資料（參照最高法院五十三年臺上字第六五六號、二十九年上字第三
    一○五號判例）。且刑事訴訟上證明之資料，無論其為直接或間接證據，均須達
    於通常一般之人均不致有所懷疑，而得確信其為真實之程度，始得據為有罪之認
    定，若其關於被告是否犯罪之證明未能達此程度，而有合理懷疑之存在，致使無
    從形成有罪之確信，根據「罪證有疑，利於被告」之證據法則，即不得遽為不利
    被告之認定（參照最高法院七十六年度臺上字第四九八六號判例）。
三、公訴人認被告庚○○、己○○、癸○○涉有前揭被訴之違反廢棄物清理法第二十
    二條第二項第四款；被告庚○○、癸○○另涉犯同法第二十二條第二項第三款犯
    行，無非係以上揭被告三人於警訊及偵查中業已坦承不諱，互核一致，並與證人
    壬○○於警訊中指陳之情節相符，另有現場照片六張附卷及被告庚○○犯罪所得
    三千元、大貨車及挖土機各一臺扣案可證，資為其論罪依據。
四、訊據被告庚○○、癸○○、己○○固均坦承有於八十九年五月三十日晚上，由被
    告庚○○詢問過被告癸○○後，允諾被告己○○載來一車廢土，傾倒於上揭臺北
    縣蘆洲市○○路光華重劃區內被警查獲，且被告庚○○、癸○○均未經主管機關
    同意或許可而允諾被告己○○至上址傾倒。惟三人均辯稱被告己○○所載運之廢
    土內容係磚塊和泥土，非屬「廢棄物」，又被告己○○辯稱伊的印象是有收費的
    才合法，當初伊和庚○○聯絡的時候，他說是收費合法的，所以伊才去那邊倒，
    伊不知道這是沒有經過許可的，伊確實不知情等語為辯。
五、經查：
（一）依修正前廢棄物清理法第二十二條第二項第三、四款係規定：「有左列情形之
      一者，處一年以上五年以下有期徒刑，得併科一百萬元以下罰金︰三、未經主
      管機關許可，提供土地回填、堆置『廢棄物』者。四、未依第二十條規定領有
      廢棄物清除、處理許可證或核備文件，從事『廢棄物』貯存、清除、處理，或
      未依廢棄物清除、處理許可證或核備文件內容貯存、清除、處理廢棄物者。」
      （被告行為後，廢棄物清理法業於九十年十月二十四日修正公布並施行，修正
      後之廢棄物清理法將原該法條移至第四十六條第一項第三、四款，其法定刑並
      提高為處一年以上五年以下有期徒刑，得併科新臺幣「三百萬元」以下罰金，
      比較其修正前後之規定，修正前之規定有利於行為人，則依刑法第十一條前段
      、第二條第一項但書，自應適用修正前廢棄物清理法之規定），該條款所定之
      罪，其刑事處罰之對象乃係未經主管機關許可，提供土地回填、堆置「廢棄物
      」者及從事未領有廢棄物清除、處理許可證或核備文件，從事「廢棄物」貯存
      、清除、處理，或未依廢棄物清除、處理許可證或核備文件內容貯存、清除、
      處理「廢棄物」者。且針對所指「廢棄物」，修正前廢棄物清理法第二條第一
      項係規定：「本法所稱廢棄物，分為二種：一、一般廢棄物，二、事業廢棄物
      。前者包括垃圾、糞尿、動物屍體或其他非事業機構所產生足以污染環境衛生
      之固體或液體廢棄物；後者則有事業廢棄物包括有害廢棄物，即由事業機構所
      產生具有毒性、危險性，或其濃度或數量足以影響人體健康或污染環境之廢棄
      物以及一般事業廢棄物，即由事業機構所產生有害事業廢棄物以外之廢棄物」
      。而參酌廢棄物清理法所規定之中央主管機關－行政院環境保護署環保署九十
      年四月十八日環署廢字第○○二一五六九號函就有關磚瓦、混凝土塊是否係屬
      「廢棄物清理法」認定之廢棄物疑義所提出之說明如下：「．．．二、依據內
      政部訂頒之『營建剩餘土石方處理方案』規定，營建剩餘土石方包含『建築工
      程、公共工程及建築物拆除工程施工所產生之廢土石方、磚瓦、混凝土塊』。
      另依據行政院八十六年十二月三十一日台八十六內字第五二一○九號函示，明
      確認定剩餘土石方、磚瓦、混凝土塊為有用資源，非屬廢棄物範圍，其主管機
      關為內政部營建署。三營建剩餘土石方如依『營建剩餘土石方處理方案』規定
      合法處理者，均不以廢棄物認定；惟如未依其規定辦理而隨意棄置，致污染環
      境者，仍為違反『廢棄物清理法』之行為。四、營建剩餘土石方（廢土）中含
      拆除建築物之磚塊，符合說明二，得認定為有用資源；如明顯夾雜銅筋、木料
      等非『營建剩餘土石方處理方案』適用範圍，則應屬建築廢棄物。五、至營建
      剩餘土石方（廢土）中可夾雜其他廢棄物比率，目前尚無相關認定標準規定。
      惟前提為『符合營建剩餘土石方處理方案規定者』，故其夾雜比率應視該營建
      剩餘土石方處理方案所認定『土石方資源堆置處理場』所可收受之容許程度而
      定。」則依據上揭行政院八十六年十二月三十一日台八十六內字第五二一○九
      號函示既明確認定剩餘土石方、磚瓦、混凝土塊為有用資源，非屬廢棄物範圍
      ，則被告既辯稱本件所載運之廢土內容係泥土及磚塊而非屬廢棄物，則被告己○○所載運傾倒之內容物為何物，是否為公訴人起訴之上揭廢棄物清理法條內
      所規範之廢棄物，本院即有查明之必要。
（二）本件公訴意旨內僅載明被告己○○於上揭時間載運一車廢土至上揭重劃區內傾
      倒被查獲，並未載明被告己○○所載運之內容物為何物，而依據公訴人所舉之
      證據之一乃以被告三人於警訊及偵查中已坦承不諱，然觀之被告三人固於警訊
      、偵查中坦承有載運一車廢土倒棄被查獲，惟被告庚○○、癸○○於警訊、偵
      查中均未被問及所倒之內容物係何物，僅泛稱係倒廢土等語。而被告己○○則
      於偵查中檢察官問及「廢土何來？」，被告己○○答稱「中壢來的工尾」，又
      於同日偵訊中答稱：伊倒的是泥土、磚塊等語（見偵查卷第五十二頁、五十三
      頁反面）。則由上開被告於警訊及偵查中之供述觀之，被告己○○既供稱其所
      載運傾倒的是泥土及磚塊，該辯解如屬實在，依上揭說明，如該內容物未有夾
      雜其他廢棄物，應非屬廢棄物之範圍，難認被告等有自白此部分之犯罪。
（三）至公訴人所舉證據之二係證人壬○○於警訊之指陳，然查證人壬○○於警訊中
      僅證述：．．．於案發時、地，伊回工地巡視，發現有一部曳引車在傾倒廢土
      ，伊馬上把司機攔下來，並且報警處理等語，並未提及該被傾倒之廢土內容為
      何物，而經本院於審理時訊問證人壬○○證述：．．．伊請癸○○來開挖土機
      ，其他二個被告伊不認識，工地是在整地，工地屬於臺北縣政府的，因為重劃
      ，標給營造廠，要把地上物清掉，有些廢棄物要清理，就由營造廠負責，伊是
      挖土機的老闆，不是營造廠，．．．會去報案是因另一位司機從那邊經過，他
      看到有車在工地，他就打電話給伊，伊不知道是什麼情形，伊就去報案，．．
      ．，伊到場時，警察已經在現場，伊沒有看到倒土的情形，伊也不知道倒的是
      什麼東西，當地是重劃區，本來就有很多廢土和垃圾等語（見本院九十年十一
      月一日、同年月二十九日審判筆錄），則由上揭證人壬○○之證言亦無從證明
      被告三人確有傾倒除了泥土及磚塊以外其餘廢棄物之犯行。
（四）又公訴人所舉證據之三，乃以現場照片六張為證，觀之附於偵查卷內之照片共
      有八張（偵查卷第十七頁正反面上、下、第十八頁正反面上、下各二張），與
      廢棄物內容可能相關之照片為第十七頁正面上方之照片、第十八頁正、反面上
      、下之照片，其餘之照片分別拍攝ＮＭ－六三三號曳引車、Ｐ五－四九號拖車
      及挖土機之情形。被告庚○○辯稱該拍攝之照片因伊不在現場，伊不知道，因
      為伊是在外面門口，車進去後，伊沒有過去看，但是他（指被告己○○）說是
      土和磚塊，對於照片，伊沒有辦法指認等語；被告己○○辯稱：這些（指偵查
      卷第十七、八頁之照片）絕對不是，警察只有照一張，這些都不是伊倒的，伊
      車倒好要出來，被他們攔下要錢，等三、四個小時後他們才請警察來的，我們
      倒的確實是泥土和磚塊，比較接近十八頁照片上的東西，但是照片上面的東西
      並不是伊倒的，十八頁照片上面的車是伊的，伊當時是人和車都被押到十八頁
      那邊，所以才被拍照的，伊當時已經倒好了，被他們押到偵查卷十八頁的地方
      拍照，至於十七頁那張照片是警察拍的，那些東西也不是伊倒得（的），伊倒
      下去的已經填平了，伊倒的地方並沒有拍到，那裡本來有一個洞，伊倒的東西
      都填在那個洞裡面等語；被告癸○○辯稱：那倒的東西都沒有照出來，十八頁
      後面上面的東西也不是那天倒的，他倒的東西已經填平了，那些是原來我們整
      地把草皮整個整起來的等語。而據上揭證人壬○○到庭證述：原來拆下來的房
      子及家裡面的垃圾、磚塊，本來就很多，我們還沒有清走。又證述：伊在查獲
      前就在那邊做，伊幾乎每天都會去，對於（偵查卷）十七頁（照片）部分，這
      麼暗看不清楚是查獲前或查獲時才有的，但是查獲前本來就有很多的類似這種
      東西，伊沒有辦法確定這些到底是沒有查獲前的，還是查獲後才有的。至於十
      八頁的部分，伊可以確認應該是現場本來就有的，不是他們來倒的，十八頁的
      反面照片也是本來舊有的，不是查獲後才倒的，是在查獲前原來堆積在現場的
      等語（見本院九十年十一月一日、同年月二十九日審判筆錄），則由上揭證人
      壬○○之證言，亦難認定被告等當日所傾倒之內容物究係何物，亦無從認定偵
      查卷內所拍攝之照片，確係被告等人所傾倒之物。次據本院訊問證人辛○○即
      負責移送本件案件之警員到庭證述：．．．伊沒有到現場，是現場人員移回來
      由伊接辦，．．．伊沒有去現場，現場傾倒廢棄物、查獲地點，伊不清楚，要
      問現場處理人員才知道，現場照片是後來才拍的，偵查卷第十八頁的四張照片
      ，伊是在偵訊過程完畢，伊要移送時，我們有去請示檢察官，檢察官說要查扣
      ，所以伊才拍的，這些照片和被告倒的東西應該沒有關係，被告當時倒的地方
      及傾倒的東西和這些照片都沒有關係，至偵查卷第十七頁照片伊不知道是誰照
      的，可能要問現場人員等語（見本院九十年十二月二十七日審判筆錄），則由
      上揭證人辛○○之證言僅可知悉偵查卷第十八頁之四張照片乃與查扣車子有關
      ，難認與被告所傾倒之內容物有關，至當時被告等所傾倒之內容物該證人亦不
      知悉，難認被告等當時確係傾倒除泥土及磚塊外之何廢棄物。再據證人乙○、
      戊○○即當日至現場查獲之警員到庭，證人戊○○證述：當時接獲通報過去現
      場，伊和辛○○一起到達的，我們到的時候，被告他們已經和警員在門口那邊
      ，他們倒的地點是在大門進去後的右側，伊記得他們已經把怪手開走，我們請
      他把怪手恢復原狀，他們已經用怪手把倒的東西剷平，伊記得他們倒的東西是
      拆房子後的磚塊、木板之類的東西。他們倒的地點是在大門進去右側，和十八
      頁下面那張照片附近的地點，車停在當地，倒的東西就是照片上面人像所指的
      東西，就是第十七頁照片上面所指的東西。應該是房子拆掉之後的磚塊、木板
      之類的東西，伊印象中除了磚塊、木板之外，還有垃圾之類的東西，至於是什
      麼垃圾，應該是拆房子之後剩的塑膠袋、紙張等垃圾，沒有泥土。是公司裡面
      的檢舉人帶我們過去的，檢舉人指這堆就是他們倒的．．．伊記得照相時伊有
      在現場，在現場有先照，但是好像沒有照到挖土機，白天才再去照，我們請工
      地的人把挖土機開過來，所以才有白天的照片等語。證人乙○證述：伊是和另
      外一位員警一起過去的，伊和劉景在報案後，最先到現場的員警，我們進去後
      ，是在大門進去右手邊，他們車還停在那邊，貨車還在那邊，但是貨車上面已
      經沒有東西，車旁邊有傾倒的垃圾，就像是家裡面鐵皮屋拆除之後的廢棄物，
      內容有哪些東西，伊不太記得。伊所看到的東西，就是十七頁照片上面的東西
      ，在他們的車旁邊。我們去的時候，工地的人帶我們過去，他們的車就停在倒
      的東西旁。．．．第十七頁照片，伊記得是辛○○後來去的時候才照的，我們
      沒有照照片等語（見本院九十一年一月十日審判筆錄）。被告庚○○、己○○
      對於上揭證人乙○、戊○○之證言，答辯稱證人所講的不是我們倒的等語；被
      告癸○○辯稱：報警的人不是我們公司的員工，他們是附近的鄰居，常常來我
      們工地走動，當時我們車子已經被移動到旁邊，警察來的時候，警察看到的地
      方並不是倒的現場，我們當時已經被押到旁邊，他們看到的地方，根本就不是
      倒的地方等語。而參酌上揭證人乙○、戊○○之證言所指被告傾倒之地點係偵
      查卷第十七頁正面上方有一人（經查係丁○○）所指之處，而此應係根據通知
      報案之人即丁○○之告知下所拍攝。惟據本院訊問證人丁○○即偵查卷內第十
      七頁正面上方照片上被拍攝之人亦即通知壬○○報警之人到庭證述：．．．伊
      當時被壬○○僱用，做開挖土地的工作，伊在（五月）三十日晚上約十點左右
      看到有大卡車在裡面，伊沒有看到他在倒什麼東西，伊人在圍牆外面，伊就打
      電話給壬○○，說看到有車在裡面，老闆叫伊趕快打電話給警察，電話是老闆
      自己打的，他說他會馬上過來。伊只有看到車，伊就打電話通知老闆，但是伊
      當晚人並沒有進去。伊當天晚上並沒有進去看他們倒的是什們東西。這張照片
      （指偵查卷第十七頁正面上方），是警察都來了後，警察叫伊過去一下，說他
      們要照相，叫伊指一個地方，說他們要照片存證，伊手指那個地方，是警察叫
      伊指的，當時警察有問伊被告他們是倒在那邊，伊說伊不知道，因為當時可能
      因為他們的車停在那堆垃圾旁，所以警察叫伊指那堆垃圾。他們倒的應該不是
      那堆垃圾，那邊有很多堆垃圾，並不是伊跟警察說他們倒的是那堆垃圾，事實
      上那堆垃圾是不是他們倒的，伊不清楚，伊在隔天發現那區的凹洞已經被土和
      磚塊填平，沒有其他的東西，伊沒有看到垃圾，伊是去那邊整地的，那邊已經
      被怪手整平。伊猜想應該是被告他們倒的，因為本來是有一個凹洞的，我們是
      要去那邊整地的，發現已經被整平。凹洞本來就有，本來是要運土去整平的，
      但是發現已經被整平，所以認為可能是被告他們整平的。凹洞裡面沒有看到垃
      圾，．．．至偵查卷所照照片之垃圾應該不是他們倒的，本來就有的。被告倒
      的東西，沒有在照片裡面，那邊原本有一大堆的垃圾，他們倒的地方是再更前
      面的地方。．．．他們倒的東西，伊看到上面有磚塊，上面有土，是一般的泥
      土，磚塊是有水泥還有紅磚塊。依伊看，泥土和磚塊來源應該是拆房子剩下的
      東西，沒有看到紙張、塑膠袋等語（見本院九十一年四月十一日審判筆錄）。
      則由上揭證人乙○、戊○○警員及證人丁○○之證言參互以觀，警員係在證人
      丁○○之告知係傾倒地點情形下拍攝偵查卷第十七頁正面上方之照片，然該證
      人丁○○於本院審理中明確證述該照片拍攝處並非當時被告等人傾倒處所，上
      揭證人之證言乃有岐異之處，參酌證人丁○○於警訊時並未製作筆錄，則該證
      人當時究係如何指述被告傾倒地點不明，自難以其之前向警察隨意所指之地點
      ，即可認定該地點所堆積之廢棄物確係被告己○○當日所傾倒之廢棄物。依此
      ，偵查卷第十七頁正面上方之照片拍攝地點尚難認定確係被告等人傾倒廢棄物
      之地點。復據本院訊問證人丙○○、甲○○即臺北縣蘆洲市清潔隊人員到庭證
      述：伊是白天才去現場的，本案是蘆洲派出所查獲的，我們是第二天早上九點
      多才去現場的，他們通知我們去補開單，我們去的時候，只有車子還在現場，
      人已經不在現場，我們有拍了一些照片，我們是在他的車旁邊照二張，比較深
      的那堆應該是他們倒的，就是我們提出照片編號三、四那二張，我們不知道那
      堆是他們倒的，是警察跟我們指照片的地方，我們去照的，但是那個地方看起
      來土是濕濕的，顏色比較深，有溼泥土，看起來像是新倒的，但是是不是他們
      倒的，因為查獲當時我們不在現場，伊不敢確定，而且我們當時有開單給倒土
      的萬全通運公司，他們也有來繳罰款，已經結案了，．．．這個垃圾已經有腐
      蝕了，應該是從別的地方挖上來再倒下去。．．．那個不是剛拆起來的東西，
      因為有濕濕的，已經有腐蝕過的跡象，至於內容是什麼，伊無法確認，不過不
      像是房子拆起來的廢棄物，警察只有指認那個地方，但是我們不確定是誰倒的
      等語（見本院九十年十一月二十九日訊問筆錄），被告癸○○對於上揭二人之
      證言辯稱：那個是原本整地挖起來的，不是當天倒的東西，那個是伊那天在那
      邊工作集中放在那裡的，那個要好幾天才可以整成這個樣子，這是伊和壬○○
      一起做的等語；被告己○○亦辯稱：這個（指上揭證人所提出之照片處）不是
      伊倒的，伊不是載那個東西，這個是原來有的等語。而證人壬○○於同日庭訊
      亦於本院提示上揭照片後證述：那個是原來就有的，不是他們那天倒的，照片
      上面黑黑的部分是從比較深的地方挖起來，要集中運走的等語。則由被告之辯
      解及上揭證人之證言，亦無從認定證人丙○○、甲○○所提出之照片處之廢棄
  物，即係被告等人當日所傾倒之廢棄物。況證人丙○○、甲○○上揭所證彼等
      所看見廢棄物之內容應該是從別地方挖起來再倒下去，不像是房子拆起來的廢
      棄物等語，亦與前揭揭證人戊○○所證當時彼看見的東西，應該是房子拆掉之
      後的磚塊、木板之類的東西，除了磚塊、木板之外，還有垃圾之類的東西，至
      於是什麼垃圾，應該是拆房子之後剩的塑膠袋、紙張等垃圾，沒有泥土等語；
      證人乙○證述傾倒的垃圾，就像是家裡面鐵皮屋拆除之後的廢棄物，內容有哪
      些東西，彼不太記得等語，互核均不相符。則公訴人以偵查卷內之照片作為被
      告等人涉犯本案之證據，亦顯有疑問。
（五）再公訴人所舉證據現金三千元、大貨車及挖土機各一台等物，均非可證明被告
      等人當日究係傾倒何物之證據，是此部分之證據亦不足為被告三人不利之認定
      。
（六）復查被告三人均辯稱本件所傾倒之廢土內容為泥土及磚塊等物，非屬廢棄物，
      而被告己○○所舉證人許金鸚即湧光禪寺之負責人到庭證述：．．．八十九年
      五月下旬，我們湧光寺的大門拆掉，另外再做一個大門，．．．本來有二個小
      門，一個有用，一個目前還放著，己○○把廟的小門拆掉，要做大門，必須把
      門柱的磚塊拆掉，另外同一時間他還有到伊中壢市○○○路六八二號的精舍鐵
      門被撞壞，伊請他幫忙修理，鐵門旁邊空地也有被別人放了些磚塊，伊請他如
      果方便的話，幫伊把磚塊清走，那個只是單純的磚塊而已，並沒有其他垃圾，
      因為垃圾伊自己會處理。湧光禪寺部分，他除了幫伊載走泥土和磚塊之外，沒
      有其他的垃圾或廢棄物，因為我們禪寺很寬，有空地，如果可以自己處理的垃
      圾，我們會自己處理。伊記得是五月底清走，詳細日期伊不記得。他來的時候
      ，伊有交代他要幫忙清乾淨，伊記得他是黃昏的時候過來的，交代完之後，伊
      就去處理自己的事情。伊記得看到他開大車過來。．．．請他處理的東西，不
      是如偵查卷內第十七、十八頁、十八頁背面照片上的東西，我們沒有這麼髒的
      東西，我們的泥土挖出來時是有點紅色的。伊請己○○載的東西量應該有一大
      車的量，但是不是很滿。．．．我們挖出來的土有點紅色，純粹都是清土，沒
      有夾雜其他的東西等語（見本院九十年十二月十三日訊問筆錄），經核上開證
      人之證言與被告己○○所辯大致相符，則以該證人與被告三人間均無親屬僱傭
      關係，復經彼具結在案，彼當不致故為虛偽證言有利於被告之理，則被告己○○所辯彼所載運物廢土為泥土及磚塊即堪認定屬實無誤。
（七）綜上證據觀之，被告等所為傾倒於上述地號之物，既係泥土及磚塊，復無其他
      積極證據足以認定確有夾雜其餘木材、紙張或其餘家用垃圾等物，本難認屬廢
      棄物清理法所規定之「廢棄物」，矧自廢棄物清理法本為防止廢棄物濫置而造
      成生態、環境污染，進而危害生命、身體健康，此觀修正前廢棄物清理法第一
      條之規定自明，而違反廢棄物清理法之處罰，含刑罰及行政罰，則其中以刑罰
      相繩之修正前廢棄物清理法第二十二條第一項第四款之罪之構成要件，自應參
      酌上開說明意旨而為嚴格解釋，故被告等縱令有違反環境衛生保護之行政舉措
      或他項行政罰法之規範，自應由各該管行政主管機關逕依權責分別處理，尚非
      廢棄物清理法所定「刑事罰」之規範範疇。
（八）復按修正前廢棄物清理法第二十條規定：公、民營廢棄物清除、處理機構經營
      廢棄物之貯存、清除或處理業務，應列明專業技術人員與貯存清除、處理之工
      具、方法、設備及場所，向地方主管機關申請核發許可證。但從事有害事業廢
      棄物之貯存、清除或處理者，地方主管機關應先報請中央主管機關核准，始得
      發給許可證。再依同法第二十二條第二項第四款規定：未依第二十條規定領有
      廢棄物清除、處理許可證或核備文件，從事廢棄物貯存、清除、處理，或未依
      廢棄物清除、處理許可證或核備文件內容貯存、清除、處理廢棄物者，處一年
      以上五年以下有期徒刑，得併科一百萬元以下罰金。依前開條文對照觀之，廢
      棄物清理法第二十二條第二項第四款之犯罪構成要件係以「公、民營廢棄物清
      除、處理機構未依規定領有廢棄物清除、處理許可證或核備文件，經營廢棄物
      之貯存、清除或處理業務，或雖領有許可證或核備文件，未依許可證或核備文
      件內容貯存、清除、處理廢棄物者」為處罰對象。而依公民營廢棄物清除處理
      機構管理輔導辦法第二條第一款規定：「本辦法專用名詞定義如下：一、公、
      民營廢棄物清除、處理機構：指經營廢棄物清除、處理業務之下列兩種公、民
      營機構：（一）廢棄物清除機構（以下簡稱清除機構）。（二）廢棄物處理機
      構（以下簡稱處理機構）」。而依上開文意以觀，所謂公、民營廢棄物清除、
      處理機構當指專以清除、處理廢棄物為其主要營業項目之事業機構。查被告等
      均供稱渠等均非經營廢棄物之清除、處理為業者，而本案被告等涉案之上開土
      地確係屬供清除地上物之重劃區，業如前述，可知被告等於上開土地之作為，
      尚難認有從事「『廢棄物』貯存、清除或處理」之專營事業機構之意圖，更尚
      難遽指被告等係以清除、處理廢棄物為業，則被告等既非廢棄物清理法第二十
      條所指經營廢棄物清除、處理業務之「公、民營廢棄物清除、處理機構」，自
      亦不得依該法第二十二條第二項第四款之罪相繩。又該泥土及磚塊依上揭函示
      既非屬廢棄物，可認定為係營建廢土，復查內並無證據可資證明含有足以污染
      環境之物質，而廢棄物清理法本為防止廢棄物濫置而造成生態、環境污染，進
      而危生命、身體健康，故其以刑責相加之堆置、回填之廢棄物，必須依上開說
      明意旨嚴格解釋，本件上開土地所回填之物，僅為單純營建廢棄土及磚塊等物
      ，無從證明內有夾雜其餘廢棄物，自與廢棄物清理法處以刑罰之廢棄物有別。
      故縱被告庚○○、癸○○等人有提供土地供人回填建築廢棄土及磚塊之行為，
      僅為是否達於行政不法程度，而應否依其情節處以行政罰則之行為。本案既無
      證據足證此土地上堆置之建築廢土附含足以污染當地環境衛生之物質，要難僅
      憑臆斷，遽指其為刑事犯罪行為。
六、綜上而論，本案並無任何證據足資認定被告等所堆置於上開土地之建築廢土、磚
    塊，有任何足以污染環境衛生之物質，不能擅斷為廢棄物清理法所指之廢棄物，
    是被告所辯尚非無據，公訴人認被告涉犯前開罪嫌，所依據之事證，尚不足以為
    被告有罪之認定；此外，復查無其他積極確切之證據足資認定被告有被訴之犯行
    ，既不能證明被告犯罪，依前開說明，自應依法為被告無罪之諭知。
據上論斷，應依刑事訴訟法第三百零一條第一項，判決如主文。
本案經檢察官伍逸康到庭執行職務。
中    華    民    國      九十一    年        五        月      九      日
                                      臺灣板橋地方法院刑事第五庭
                                          法  官    陳   秀   
右正本證明與原本無異。
如不服本判決，應於判決送達後十日內向本院提出上訴狀 (應附繕本) ，上訴於臺灣
高等法院。
                                          書記官    張   惠   芳
中    華    民    國      九十一    年        五        月      十三    日
